最高法院刑事判決　　　　　　　　　　　　　　　八十八年度台上字第一八一三號
　　上訴人　台灣高等法院檢察署檢察官
　　被　告　甲○○
右上訴人因被告違反麻醉藥品管理條例案件，不服台灣高等法院中華民國八十六年十
月二十三日第二審更審判決（八十七年度上更(一)字第二五一號，起訴案號：台灣桃園
地方法院檢察署八十五年度偵字第九一三七號），提起上訴，本院判決如左：
    主  文
原判決撤銷，發回台灣高等法院。
    理  由
本件原判決以公訴意旨略以：被告甲○○與宋有萬基於共同概括之犯意聯絡，自民國
八十五年五月間起，以桃園縣中壢市○○街七之一號宋有萬租屋處及0000000
號之電話作為銷售安非他命之聯絡工具，由宋有萬向綽號「阿耀」之不詳姓名者以安
非他命每兩新台幣（下同）二萬元販入後，以二萬三千元至二萬五千元不等之價格轉
售或分裝成每公克八百元之代價或依數量多寡以一萬元至二萬八千元不等之價格賣給
徐承孝（另案偵辦）、「何志偉」、綽號「阿水」、「阿坤」及「小葉」等不特定之
人，先以電話聯絡買主約定交貨地點後，或由宋有萬或由甲○○將安非他命送往中壢
市○○○路與中山東路之交岔路口、龍崗路與環南路之交岔路口、中壢市健行保齡球
館及中壢內壢火車站附近等地交與購買者。宋有萬又圖轉售牟利，於同年七月二十四
日晚上，在中壢市○○○路新屋交流道，向「阿耀」之人以二十二萬元販入五百零二
點二公克（大包十四包、小包三十九包）之安非他命。兩人均於同年月二十五日十二
時三十分許，在上址為警查獲，並扣得宋有萬所有之上開安非他命、供分裝安非他命
販賣使用之電子秤、計算機各一台、分裝袋一包、瓢器一支、帳簿一本、吸食器一組
及吸管一支。因認被告涉有麻醉藥品管理條例第十三條之一第二項第一款之非法販賣
化學合成麻醉藥品罪嫌云云。惟經審理結果，查無證據證明被告有上開犯行，因而撤
銷第一審關於被告此部分科刑之判決，改判諭知被告被訴非法販賣化學合成麻醉藥品
部分無罪，固非無見。
惟查：共同被告不利於己之陳述固不得作為認定犯罪之唯一證據，而須以補強證據證
明其確與事實相符，然茲所謂之補強證據，並非以證明犯罪構成要件之全部事實為必
要，倘其得以佐證自白之犯罪非虛構，能予保障所自白事實之真實性，即已充分。又
得據以佐證者，雖非直接可以推斷該被告之實施犯罪，但以此項證據與被告之自白綜
合判斷，若足以認定犯罪事實者，仍不得謂其非屬補強證據。共同被告宋有萬於警訊
時供稱：「我販賣安非他命約一個多月。」，「我賣的對象大部分只知道綽號，其中
何志偉是本名，另『小葉』真實姓名是葉作霖，『阿坤』真實姓名是徐興坤。」，「
我都留現在租住處的電話0000000號電話給人，要向我購買安非他命的人就打
這支電話與我約定時間、地點交貨。」，「我是與甲○○一起販賣，平常由我接聽電
話後交給甲○○去送貨，有時我接洽後出去送貨就由甲○○接聽電話接洽購買安非他
命的事。甲○○幫我賣安非他命，我則負責供他吃住及零用錢（沒有固定給多少錢，
每次給他一至二千元不等）還有免費提供他吸食安非他命。」於偵查中供稱：「六月
初開始（賣安非他命），賣（記在）帳簿裡面的人，交貨地點都在中壢市指定地點。
」，「他（指被告）是幫我送呼叫器到指定地點，有時幫我送『安』到指定地點，送
過二、三次。」，「（甲○○）有接到電話就要對方打去找我。」等語（見偵查卷第
三頁、第四頁、第十八頁）；其指與被告共同販賣，被告係幫忙送安非他命及轉接電
話，而由其免費提供吃住及安非他命。被告則於警訊時供稱：「在我居住房間查獲分
裝袋一包，是宋有萬交給我保管，是用來分裝安非他命以便販賣。」「我在中壢市○
○路七－一號住一個多月，平常幫宋有萬接聽電話。」（見偵查卷第七頁背面、第八
頁正面）；於第一審供稱：「（扣案分裝袋）是宋有萬託我保管，我是幫他整理就被
抓。」（見第一審卷第三十七頁背面）；即坦承幫忙接聽電話，並保管用以分裝販賣
之塑膠袋，依上供述，其應知宋有萬有於二人共住處販賣安非他命無疑，雖其並未供
述有為宋有萬送安非他命，但證人徐承孝於第一審及原審均供稱：向宋有萬買三次安
非他命，在健行保齡球館交付安非他命那次被告有在場等語（見第一審卷第五十九頁
背面、原審卷第三十一頁正面），準此，共同被告宋有萬係以住處電話作為販賣之對
外聯絡工具，而被告亦坦承平日有為宋有萬接聽電話，又替其保管供分裝安非他命販
賣用之分裝袋，知其有販賣，且被告為警查獲時確有吸用安非他命，因而為一審判處
罪刑確定，復於共同被告宋有萬送貨予買受人時在場，凡此情形，是否不足為共同被
告宋有萬上開不利於被告供述之補強證據，原審未細心勾稽，詳予究明，本院前次發
回已有指明，已有未合。原審以共同被告宋有萬於前審及原審更審時否認被告有幫其
販賣安非他命，堅稱係幫其送呼叫器，即認其供述前後不一，已見瑕疵云云。然共同
被告宋有萬於偵查中即已供及被告亦有替其送呼叫器，但同時亦供有送安非他命，就
供被告有替其送安非他命與警訊並無不合，其嗣後供僅送呼叫器，是否為迴護之詞？
能否以之即認其前後所供為有瑕疵，而未具證明力，已值斟酌。又依共同被告宋有萬
上開警訊自白其販賣對象中大部分只知綽號，與其帳冊所記「何志遠」、「袋」、「
標」、「水仙」、「阿小」、「阿坤」等等相合（原審上訴卷第四十至四十二頁），
嗣其經原審另案八十六年度上訴字第一一五九號判決其販賣罪刑確定，其有販賣已屬
無疑，則其上開自白販賣予不詳姓名者，似與經驗法則無違，如果無訛，雖嗣僅有徐
承孝、黃運秋、羅達夫三人為警查獲，並指證所吸用之安非他命向宋有萬購買，而該
三人並未供及曾與被告聯絡，能否以此，即認共同被告宋有萬所供，被告曾替其送安
非他命為不可採，非無研求之餘地。況就共同被告宋有萬所供之何志偉、葉作霖、徐
興坤，非不能查明是否由被告聯絡販賣事宜，或分擔送貨行為，本院前次發回亦有指
明，原審僅對葉作霖傳訊，於傳票以遷移退回後未進一步追查，即行判決，均有採證
違背證據法則及應於審判期日調查之證據而未予調查之違法。上訴意旨指摘原判決不
當，為有理由，應認原判決仍有撤銷發回之原因。
據上論結，應依刑事訴訟法第三百九十七條、第四百零一條，判決如主文。
中      華      民      國    八十八    年      四      月     十四     日
                              最高法院刑事第二庭
                                  審判長法官  莊  來  成
                                        法官  呂  潮  澤
                                        法官  謝  俊  雄
                                        法官  白  文  漳
                                        法官  蘇  振  堂
      右正本證明與原本無異
                                              書  記  官
中      華      民      國    八十八    年      四      月     十六     日
